【裁判字號】    91,交聲,343
【裁判日期】    920221
【裁判案由】    聲明異議
【裁判全文】
臺灣臺南地方法院交通事件裁定                    九十一年度交聲字第三四三號
    移送機關  交通部公路總局嘉義區監理所臺南監理站
    受處分人  甲○○
    即異議人
右列受處分人因違反道路交通管理處罰條例案件，對於交通部公路總局嘉義區監理所
台南監理站於九十一年八月二十二日所為之裁決處分（原處分案號：南監五字第裁七
四─Ｓ00000000號），聲明異議，本院裁定如左：
    主  文
異議駁回。
    理  由
一、聲明異議意旨如異議狀所載（詳見附件）。
二、按汽車駕駛人，駕駛汽車肇事致人受傷或死亡，應即採取救護或其他必要措施，
    並向警察機關報告，不得駛離；違者吊扣其駕照三個月至六個月；逃逸者吊銷駕
    駛執照，道路交通安全管理條罰條例第六十二條第一項，定有明文。
三、次按「汽車駕駛人，駕駛汽車肇事致人受傷或死亡，應即採取救護或其他必要措
    施，並向警察機關報告，不得駛離；違者吊扣其駕照三個月至六個月，逃逸者吊
    銷駕駛執照。」道路交通管理處罰條例第六十二條第一項定有明文。而汽車駕駛
    人駕車肇事致人死傷，究應依前開法條中段規定「吊扣其駕照三個月至六個月」
    ，抑或依後段規定「吊銷駕駛執照」處罰之？應視行為人是否具有該法條前段之
    「未採取救護或其他必要措施」「未向警察機關報告」及「駛離現場」等
    行為判斷，即駕駛人有前開三者行為之一者，均應依該條中段即「吊扣其駕照三
    個月至六個月」處罰，如駕駛人前開三者行為皆具備者，即屬前條所謂逃逸之行
    為，應依該條後段之「吊銷駕駛執照」加以處罰，合先敘明。
四、經查：
（一）、本件受處分人即異議人甲○○固不否認於民國九十一年七月十日上午五時四
        十五分許，駕駛車號Ｎ二─六四六二號自用小客車，沿臺南市○區○○路由
        西向東方向行駛，行至該路與康樂街之交岔路口，因大雨路滑及未注意車前
        狀況，適有被害人姚淞男駕駛車號ＮＫＯ─一五三號重型機車，沿康樂街由
        北往南方向行至該交岔路口，二車因而發生碰撞，致被害人因此受有右腿股
        骨骨折等傷害之事實，然否認肇事逃逸，辯稱：當時自覺擦撞到異物，無法
        馬上停車，且距擦撞點一百公尺，約二分鐘內，馬上折回查看，未見異狀，
        並且於當日上午六時五十分主動至台南市交通隊查詢有無處理車禍，並配合
        警方偵辦，應無肇事逃逸之行為，原處分認異議人有肇事逃逸之違規行為，
        與事實不盡相符，乃提起本件異議云云。
（二）、受處分人即異議人甲○○確於前述時間，駕駛自用小客車與被害人姚淞男騎
        駛之機車發生擦撞，致被害人因此受有右腿股骨骨折之傷害等事實，業據異
        議人於警訊中自承在卷，核與被害人於警訊時所指述之情節相符，並有臺南
        市警察局處理交通事故紀錄、台南市警察局舉發違反道路交通管理事件通知
        單、道路交通事故調查報告表及奇美醫學中心診斷證明書各一紙在卷可資佐
        證。
（三）、其次，本件受處分人即異議人甲○○係駕車撞擊被害人姚淞男之機車右側，
        致被害人彈至小客車擋風玻璃前，肇事二車之撞擊點，分別位於被害人所騎
        駛機車右側機車受損，及位於異議人所駕駛小客車之車頭左側，並致大燈破
        損、前擋風玻璃破裂等情，業據異議人於警訊中自承在卷，並有現場照片四
        紙在卷可憑，故異議人應可輕易發覺其所駕駛之小客車，前方撞及由他人所
        騎之車輛，而非其他物品，應無疑義。又異議人肇事後，不僅未下車察看，
        反而加速逃逸，經人記下車號而報警等情，亦據被害人於警訊中證述甚詳，
        而異議人亦不否認右述車禍發生時間，經過肇事地點，足認被害人所言非虛
        。此外，異議人於肇事後，因害怕而返回住處，再由友人陪同前往肇事地點
        ，並至交通隊報案等情，亦據其於警訊及檢察官偵查時自承在卷，足認其於
        肇事後並未立即採取救護或其他必要措施、亦未向警察機關報告，而逕行駕
        車逃離現場，肇事逃逸之行為已完成，足見異議人確有肇事逃逸之犯行。基
        此，可知異議人前述所辯，均係犯後卸責之詞，尚難採信。
（四）、況本件受處分人即異議人甲○○因此次車禍所犯肇事逃逸罪之刑事案件，業
        經本院於九十一年十二月二十日，以九十一年度南交簡字第一三二九號刑事
        判決，判處有期徒刑六月，並宣告緩刑二年等情，亦據本院調閱前述刑事案
        件全卷查明屬實，並有右述刑事判決書一份存卷可佐，故異議人有於上開時
        、地，駕駛小客車肇事，並致被害人受傷而逃逸之行為，應堪認定。
五、綜上所述，本件受處分人即異議人甲○○有於右述時、地，駕駛自用小客車，行
    經臺南市○○路與康樂街交岔路口時，因未注意車前狀況，不慎撞擊由被害人所
    騎駛之機車，並造成被害人受有右腿股骨骨折之傷害後，而逕行逃逸等事實，既
    堪認定，則原處分機關即移送機關交通部公路總局嘉義區監理所臺南監理站，據
    此並引用上開道路交通管理處罰條例第六十二條第一項前段之規定，裁處異議人
    吊銷駕駛執照，於法即無不當。至本件異議經核並無理由，故應予以駁回。
六、據上論斷，應依道路交通案件處理辦法第十九條，裁定如主文。
中      華      民      國      九十二      年    二    月    二十一    日
                              臺灣臺南地方法院交通法庭
                                      法  官  洪  士  傑
右正本證明與原本無異
如不服本裁定應於送達後五日內向本院提出抗告狀
                                      書記官  孫  鈴  堯
中      華      民      國      九十二      年    二    月    二十六    日


司法院資訊處製作；財團法人民間司法改革基金會備份。
